【裁判字號】    89,交上易,1374
【裁判日期】    890907
【裁判案由】    過失傷害
【裁判全文】
臺灣高等法院臺南分院刑事判決        八十九年度交上易字第一三七四號  Ｃ
      上  訴  人
      即  被  告  乙  ○  ○
右上訴人因過失傷害案件，不服臺灣雲林地方法院八十九年度交易字第九八號中華民
國八十九年六月二十九日第一審判決（起訴案號：臺灣雲林地方法院檢察署八十八年
度偵字第五五一八號），提起上訴，本院判決如左：
      主      文
原判決撤銷。
乙○○無罪。
      理      由
一、公訴意旨以：乙○○於民國八十八年六月六日下午二時許，駕駛車號ＳＦ─三九
    ○二號自小客車，由西往東方行駛，行經雲林縣古坑鄉○○村○○路，應注意車
    前狀況，並隨時採取必要之安全措施，以保行車安全，且依當時情形，又無不能
    注意之情形，竟疏於注意，自後撞及由丙○○所騎乘之機車，使其人車倒地受傷
    。因認乙○○涉有刑法第二百八十四條第一項前段之過失傷害罪嫌云云。
二、公訴人認被告涉有前揭過失傷害罪嫌，係以告訴人之指訴及機車受撞之估價單、
    比對照片、受傷診斷證明書附卷為其論據。訊之上訴人即被告乙○○固不否認其
    於右揭時地見告訴人丙○○人車倒地受傷，且其曾將告訴人送醫包紮等情屬實，
    惟堅決否認有公訴人指訴之過失傷害犯行，辯稱：伊當時開車跟在告訴人機車後
    面約距十五公尺遠，就看見告訴人之機車要迴轉，因路面狹窄自己重心不穩跌倒
    被壓在機車下面受傷，伊車並未撞到告訴人，是伊去把他扶起來的，另由甲○○
    把機車牽起來，本來伊要叫計程車把他送醫院，他說伊有車要求送他去醫院，還
    叫伊送他回去，他太太問他為何筍子沒有賣出去，他竟說是伊撞到他，好心載他
    去醫院，他卻誣陷，以後如再有這種情形，誰敢搭救等語。
三、按犯罪事實，應依證據認定之，無證據不得推定其犯罪事實；又不能證明被告犯
    罪者，應諭知無罪之判決，刑事訴訟法第一百五十四條、第三百零一條第一項分
    別定有明文。至告訴人於刑事訴訟法上與被告乃立於對立之地位，其之指訴乃以
    使被告受刑事追訴處分為目的，仍應調查其他必要之證據，以察其是否與事實相
    符，始得採為認定被告犯罪之依據。又事實之認定，應憑證據，如未能發現相當
    證據，或證據不足以證明，自不能以推測或擬制之方法，為裁判基礎（最高法院
    四十年臺上字第八六號判例參照）。
四、經查：本院調查時，隔別訊問證人與被告，據證人甲○○結證稱：只見過被告，
    但沒有交情，本案發生時是在我家門前路旁，當時我人在我家屋簷下，告訴人騎
    川崎一二五機車，他騎過頭要轉回來，自己跌倒，機車壓在告訴人身上，當時離
    被告小客車有十公尺左右，被告小客車馬上停車，被告下來扶告訴人，我扶機車
    ，被告說要叫計程車，告訴人要求被告載他去醫院等語，核與被告所述情節相符
    ，足見被告所辯非虛。至於卷附之比對照片，警方在照片旁附註：「因被害人之
    川崎機車已損毀賣掉，故相片中之機車係借用之同型機車」等語，顯然無從依照
    片上他人之機車比對出告訴人機車被撞之部位及撞壞情形，而照片上被告駕駛之
    小客車前保險桿並無明顯撞擊凹陷現象，則告訴人稱被告之小客車自後衝撞告訴
    人之機車乙節，顯非足採。又告訴人所提出之估價單及診斷證明書各一份，如係
    告訴人騎機車自行摔倒，亦可能致機車損壞及人受傷（告訴人之右腿傷，亦有可
    能為機車壓擊所致），是該估價單及診斷證明書，並不足以證明被告駕駛小客車
    有自後衝撞告訴人所騎機車之情形。其他又查無積極證據足資證明被告有何過失
    之犯行，自不得依告訴人片面指訴及告訴人因本件車禍受傷害、機車損壞，遽加
    被告過失傷害罪責。本件為不能證明被告犯罪，揆諸前揭法條規定及判例要旨，
    原判決不察，遽以過失傷害論處被告罪刑，尚有未洽。被告上訴意旨據以指摘原
    判決不當，為有理由，應由本院撤銷原判決改判，諭知被告無罪，以免冤抑。
據上論結，應依刑事訴訟法第三百六十九條第一項前段、第三百六十四條、第三百零
一條第一項，判決如主文。
本案經檢察官李傳來到庭執行職務。
中    華    民    國      八十九      年      九      月      七        日
                                  臺灣高等法院臺南分院刑事第三庭
                                      審判長法官  黃    聰    明
                                            法官  楊    省    三
                                            法官  黃    三    哲
右正本證明與原本無異。
不得上訴。
                                      法院書記官  陳    淑    貞
中    華    民    國      八十九      年      九      月     八         日
附錄本案論罪科刑適用之法條：
刑法第二百八十四條第一項前段：因過失傷害人者，處六月以下有期徒刑、拘役或五
                              百元以下罰金。


司法院資訊處製作；財團法人民間司法改革基金會備份。
